【裁判字號】    98,上訴,3245
【裁判日期】    981021
【裁判案由】    偽造文書等
【裁判全文】
臺灣高等法院刑事判決                98年度上訴字第3245號
上  訴  人  臺灣士林地方法院檢察署檢察官
被      告  甲○○
上列上訴人因被告偽造文書等案件，不服臺灣士林地方法院中華
民國98年6月10日98年度審訴字第456號第一審判決（起訴案號：
臺灣士林地方法院檢察署98年度偵字第1937號），提起上訴，本
院判決如下：
    主    文
原判決撤銷。
甲○○共同犯行使偽造公文書罪，處有期徒刑貳年貳月。扣案之
行動電話拾貳支、車手服裝壹套、偽造之「臺灣臺北地方法院監
管科印」印章壹枚及臺灣士林地方法院檢察署98年度偵字第1937
號偵查卷第77頁所示偽造之「台北地方法院地檢署公證單」上偽
造之「台灣台北地方法院地檢署印」公印文壹枚均沒收。
    事    實
壹、甲○○於民國97年6月底某日，經由報紙廣告應徵司機工作
    後，知悉其應徵為詐騙集團，竟仍與該詐騙集團共同意圖為
    自己不法之所有，並共同基於詐欺取財、行使偽造公文書之
    犯意，先由該詐騙集團某不知名，已成年之成員於97年7月7
    日撥打電話向乙○○訛稱：其涉及洗錢案件，帳戶將遭凍結
    ，倘欲解凍，需將帳戶內之款項交予臺北地方法院監管，亦
    不得與他人談論本案等語。乙○○不疑有詐，遂於97年7月8
    日上午11時20分許，先至臺北縣汐止市社后郵局提領新臺幣
    （下同）300萬元。甲○○駕駛其向友人徐明瑄所借用之車
    牌號碼3492-FL號自用小客車，搭載該詐騙集團另一成年而
    自稱「楊黃緒」之成員，嗣於同日中午12時40分許，共同前
    往臺北縣汐止市○○街541巷12弄12號1樓之乙○○住處附近
    。迨至乙○○住處附近後，由「楊黃緒」換裝衣褲後獨自下
    車，並持由不詳人偽造而蓋有「台灣台北地方法院地檢署印
    」印文之「台北地方法院地檢署公證單」至乙○○住處，並
    將該偽造公文書出示予乙○○，表示臺北地方法院將監管乙
    ○○款項之意而行使，足生損害於乙○○及臺灣臺北地方法
    院，乙○○因而陷於錯誤，認「楊黃緒」為法院人員，遂將
    300萬元款項交予「楊黃緒」。「楊黃緒」於得手後即搭乘
    甲○○駕駛之車輛離去。乙○○基於同一事由，嗣於同日下
    午至臺新銀行汐止分行提領美金12,000元，甲○○並於同日
    下午15時許，復載送「楊黃緒」前往上址，再由「楊黃緒」
    出示上開偽造公文書而行使之，向乙○○詐取美金12,000元
    ，「楊黃緒」得手後即搭乘甲○○駕駛之車輛離去。甲○○
    因此獲得2萬元之報酬，自稱「楊黃緒」則逃逸無蹤。嗣甲
    ○○於98年1月16日上午，經警持檢察官核發之拘票拘提，
    並在桃園縣楊梅鎮伯公岡223號其住處，扣得其與詐騙集團
    所有，暨提供或預備提供本件犯罪之行動電話12支、車手服
    裝1套、偽造之「臺灣臺北地方法院監管科印」印章1枚。
貳、案經臺北縣政府警察局汐止分局報告臺灣士林地方法院檢察
    署檢察官偵查起訴。
    理    由
壹、程序方面：
一、按被告以外之人於審判外之言詞或書面陳述，除法律有規定
      者外，不得作為證據，刑事訴訟法第159條第1項固有明文
    。被告以外之人於審判外之陳述，經當事人於審判程序同意
    作為證據，法院審酌該言詞陳述或書面陳述作成時之情況，
    認為適當者，亦得為證據；當事人、代理人或辯護人於法院
    調查證據時，知有上開刑事訴訟法第159條第1項不得為證據
    之情形，而未於言詞辯論終結前聲明異議者，視為有前項之
    同意，刑事訴訟法第159條之5定有明文。查證人即被害人乙
    ○○於警詢、偵查中之證述，雖屬被告以外之人於審判外之
    陳述。惟本院審酌被告及檢察官均同意該等證述作為證據，
    且該等陳述作成時之情況，核無違法取證及證明力明顯過低
    之瑕疵，為證明犯罪事實所必要，以之作為證據亦為正當。
    參諸證人即被害人乙○○於偵查中之陳述，業經檢察官諭知
    證人有具結之義務及偽證之處罰，並命朗讀結文具結擔保其
    證言之真實性後，以證人身份在檢察官面前完整、連續陳述
    其親身經歷，有結文在卷為憑（偵查卷第117頁）。職是，
    足認證人即被害人乙○○之上開陳述，堪認為適當，依刑事
    訴訟法第159條之5第1項規定，自得作為證據。
二、本院以下援引之其餘證據資料，其中關於刑事訴訟法第164
    條第2項規定，證物如為文書部分，係屬證物範圍。該等可
    為證據之文書，已經依法踐行調查證據之程序，即提示或告
    以要旨，自具有證據能力。再者，被告以外之人於審判外之
    書面陳述，被告及檢察官均不爭執其證據能力，本院審酌該
    等書面作成時之狀況，認並無不宜作為證據之情事，依刑事
    訴訟法第159條之5第2項規定，自得作為證據。
貳、實體方面：
一、上開犯罪事實，業據被告甲○○迭於警詢、檢察官偵查、原
    審及本院審理時均坦承不諱（偵查卷第8至17頁、第91至93
    頁；原審卷第12至14頁、第16至21頁；本院98年10月7日審
    判程序筆錄）。核與證人即被害人乙○○於警詢、偵查中及
    本院之證述相符（偵查卷第21至23頁、第114至116頁；本院
    98年10月7日審判程序筆錄第5至6頁）。並有被害人乙○○
    提出之臺北北門郵局存摺明細、臺新銀行外匯定期存款解約
    申請書、偽造之「台灣地方法院地檢署公證單」、現場監視
    器翻拍照片附卷可參（偵查卷第70至74頁、第77至86頁）。
    復有行動電話12支、車手服裝1套及偽造之「臺灣臺北地方
    法院監管科印」印章1枚扣案為憑（偵查卷第62頁）。上揭
    供述證據與非供述證據，足徵與被告自白與事實相符。是本
    案事證至為明確，被告共同行使偽造公文書與詐欺取財犯行
    ，均堪以認定，應予依法論科。
二、按所謂公文書者，謂公務員職務上製作之文書，刑法第10條
    第3項定有明文，且公印文係指表示公務機關或機關長官資
    格及其職務之印信職章。最高法院69年台上字第693號著有
    判例。職是，核被告所為，係犯刑法第216條、第211條之行
    使偽造公文書罪及同法第339條第1項之詐欺取財罪。被告與
    成年之詐騙集團成員及自稱「楊黃緒」之成年男子，就上開
    犯行，有犯意聯絡及行為分擔，為共同正犯。因被告與「楊
    黃緒」之男子基於上開犯罪之單一犯意，於同日密接2次對
    於同一被害人施以詐術詐得現金，被害人亦基於同一事由於
    同日2次交付現金，應認係接續之一行為。被告等以一行為
    同時觸犯上開2罪名，為想像競合犯，應從一重之行使偽造
    公文書罪處斷。
三、原審因予論罪科刑，固非無見。惟查：被告犯罪行為，除嚴
    重損及司法機關信譽外，更對年老之被害人行騙逾300萬元
    ，事後僅賠償害人5萬元。業據被告於本院審理時供述在案
    ，並有收據在卷為憑（本院卷第28頁）。是被告賠償被害人
    之金額與被害人因被告共同詐欺犯行所受損害，其比例懸殊
    ，足見被告未積極賠償被害人之損害，其惡性非輕。原審量
    處被告有期徒刑1年10月，殊嫌過輕，公訴人循被害人乙○
    ○請求上訴意旨，執此指摘原判決量過輕，為有理由，本院
    自應撤銷改判，爰審酌被告明知現今社會詐騙集團橫行，除
    侵害被害人財產外，亦嚴重破壞社會秩序，竟貪圖報酬利益
    ，加入詐騙集團共同參與詐騙犯行，致被害人受有高達300
    萬元與美金12,000元財產之損失，以牟不法利益，助長犯罪
    不良風氣，增加追緝犯罪之困難，惡性重大，惟念其犯後坦
    承犯行，態度尚佳等一切情狀，量處如主文第2項所示之刑
    。
四、扣案之行動電話12支、車手服裝1套、偽造之「臺灣臺北地
    方法院監管科印」印章1枚均為被告與詐騙集團所有及提供
    或預備提供本件犯罪之物，業為被告於原審審理中供承明確
    ，應依刑法第38條第1項第2款規定宣告沒收。至臺灣士林地
    方法院檢察署98年度偵字第1937號偵查卷第77頁所示偽造之
    「台北地方法院地檢署公證單」因已交付予被害人乙○○，
    已非被告或詐騙集團成員所有之物，自不得宣告沒收，惟其
    上偽造之「台灣台北地方法院地檢署印」公印文1枚，則應
    依刑法第219條之規定宣告沒收。
據上論斷，應依刑事訴訟法第369條第1項前段、第364條、第299
條第1項前段，刑法第28條、第216條、第211條、第339條第1項
、第55條、第219條、第38條第1項第2款，刑法施行法第1條之1
第1項、第2項前段，判決如主文。
本案經檢察官壽勤偉到庭執行職務。
中    華    民    國    98    年    10    月    21    日
                  刑事第五庭  審判長法  官  高明哲
                                    法  官  劉秉鑫
                                    法  官  林洲富
以上正本證明與原本無異。
如不服本判決，應於收受送達後10日內向本院提出上訴書狀，其
未敘述上訴之理由者並得於提起上訴後10日內向本院補提理由書
（均須按他造當事人之人數附繕本）「切勿逕送上級法院」。
                                    書記官  楊秋鈴
中    華    民    國    98    年    10    月    21    日
附錄：本案論罪科刑法條全文
刑法第211條
偽造、變造公文書，足以生損害於公眾或他人者，處1 年以上7
年以下有期徒刑。
刑法第216條
行使第210 條至第215 條之文書者，依偽造、變造文書或登載不
實事項或使登載不實事項之規定處斷。
刑法第339條
意圖為自己或第三人不法之所有，以詐術使人將本人或第三人之
物交付者，處5 年以下有期徒刑、拘役或科或併科1 千元以下罰
金。
以前項方法得財產上不法之利益或使第三人得之者，亦同。
前二項之未遂犯罰之。


司法院資訊處製作；財團法人民間司法改革基金會備份。
